【裁判字號】    95,上易,98
【裁判日期】    950503
【裁判案由】    清償借款
【裁判全文】
臺灣高等法院臺中分院民事判決          95年度上易字第98號
上  訴  人  甲  ○
訴訟代理人  吳發隆律師
複  代理人  丙○○
被  上訴人  乙○○
上列當事人間清償借款事件，上訴人對於中華民國95年1月13日
臺灣臺中地方法院94年度訴字第1863號第一審判決提起上訴，本
院於民國95年4月19日辯論終結，茲判決如下：
    主  文
上訴駁回。
第二審訴訟費用由上訴人負擔。
    事實及理由
一、被上訴人主張：上訴人因籌辦電玩展資金不足，於民國（下
    同）92年6月24日起，陸續向被上訴人借貸現金周轉，並於
    被上訴人交付現金後分別以其個人或亞洲企劃有限公司（下
    稱亞洲公司）、現代居安公寓大廈管理維護有限公司名義簽
    發之借據及本票交予被上訴人，供作借貸之證明，總計其向
    被上訴人借貸之金額為新台幣（下同）90萬元，屢經催討，
    均置之不理等情，爰依消費借貸之法律關係，求為命：上訴
    人應給付被上訴人90萬元，及自原審準備書狀繕本送達翌日
    起至清償日止，按週年利率百分之5計算利息之判決（被上
    訴人於原審就前開90萬元，其中上訴人以其自己名義簽發本
    票30萬元部分，併以票據法律關係為請求。原審依借貸之法
    律關係，判決上訴人應給付被上訴人35萬元本息，駁回被上
    訴人其餘請求。被上訴人就其敗訴部分未據聲明不服，該部
    分未繫屬本院，不予論述，僅就被上訴人依借貸之法律關係
    請求上訴人給付35萬元本息部分論述）。
二、上訴人則以：被上訴人並未交付35萬元與上訴人，依民法第
    四百七十四條規定消費借貸契約，係屬要物契約，自應由被
    上訴人證明交付借款35萬元與上訴人之事實，被上訴人所提
    出之銀行提款明細表，不能證明被上訴人交付35萬元與上訴
    人之事實，兩造間消費借貸契約之生效要件即有欠缺，消費
    借貸即未生效等語，資為抗辯。
三、被上訴人主張上訴人向其借款35萬元之事實，有借據4張在
    卷可憑，其內容分別記載「甲○先生因電玩展資金週轉向乙
    ○○先生借款壹拾萬元整，電玩展結束後於93.1.6還款，無
    誤。特此證明！簽收人：甲○（簽名）九十二年十一月五日
    」、「甲○先生因電玩展資金週轉向乙○○先生借款伍萬元
    整，電玩展結束後於93.1.6還款，無誤。特此證明！簽收人
    ：甲○（簽名）九十二年十一月十一日」、「本人：甲○先
    生向乙○○借款共計：壹拾萬元整，將於一個月還款。（93
    .02月29日）恐口無憑、特此證明！借款人：甲○（簽名）
    身分字號：Ｚ0000000000十三年二月二十九日」、「本人：
    甲○先生向乙○○借款共計：壹拾萬元整，將於一個月還款
    。（93.02月29日）恐口無憑、特此證明！借款人：甲○（
    簽名）身分字號：Ｚ0000000000十三年二月二十九日」等語
    明確（見原審卷17頁）。上訴人自陳上開借據之「簽收人：
    甲○」為上訴人所簽（見原審卷27頁），上開借據均明載還
    款日期，上訴人如未交付借款，何需還款？且上開借據記載
    為「簽收人」，其表明簽名外，另有收取借款之義，否則，
    如未收取借款，僅載明立據人即可。此外，被上訴人並就其
    如何提領系爭4筆現款之事實，提出相關銀行交易紀錄為證
    （見原審卷44至47頁），堪認被上訴人主張上訴人陸續向其
    借款計35萬元，並已交付金錢與上訴人之事實，可以採信。
    本件兩造間有借貸之合意，且被上訴人已交付金錢與上訴人
    ，兩造間消費借貸契約已合法成立，上訴人抗辯兩造間消費
    借貸契約尚未生效云云，不足採取。
四、上訴人辯稱被上訴人均未依約定時間交付款項，92年11月後
    更避不見面，且上開4紙借據為被上訴人預先製作完成，其
    上所載日期與實際簽立日期均不相符云云。惟被上訴人確有
    交付35萬元與上訴人，已如前述，且上訴人曾交付被上訴人
    之本票、借據簽立日期，自92年6月25日起至93年2月29日止
    期間超過半年，倘上訴人簽發本票、借據交予被上訴人後，
    被上訴人從未依約交付任何款項，以上訴人為大學畢業，並
    從事商業投資之人，豈會在對方已屢次違反約定之情形下，
    僅因對方口頭保證履約，即一而再、再而三交付面額數萬元
    乃至十數萬元之本票、借據予被上訴人，顯然不合常情，是
    上訴人上開所辯，亦不可採。
五、綜上所述，上訴人向被上訴人借款35萬元，而約定返還借款
    之期限均已屆至，則被上訴人本於消費借貸之法律關係，
    請求上訴人給付35萬元，及自94年9月14日（即原審94年9月
    8日準備書狀送達翌日）起至清償日止，按週年利率百分5計
    算之遲延利息，為有理由，應予准許（被上訴人其餘請求部
    分，經原審判決駁回確定），原判決就該部分，為被上訴人
    勝訴之判決，並依職權為假執行之宣告，經核於法並無不合
    ，上訴論旨，仍執陳詞，指摘原判決不當，求予廢棄改判，
    為無理由，應予駁回。本件事證已臻明確，兩造其餘攻擊防
    禦方法及舉證，核與本件判決結果不生影響，毋庸逐一論列
    ，併此敘明。
據上論結，本件上訴為無理由，依民事訴訟法第四百四十九條第
一項、第七十八條，判決如主文。
中    華    民    國    95    年    5     月    3     日
                    民事第一庭審判長法  官  吳火川
                                    法  官  陳繼先
                                    法  官  饒鴻鵬
以上正本係照原本作成。
不得上訴。
                                    書記官  陳如慧
中    華    民    國    95    年    5     月    5     日
                                                      Ｂ


司法院資訊處製作；財團法人民間司法改革基金會備份。
